【裁判字號】    90,訴緝,32
【裁判日期】    900828
【裁判案由】    偽造文書等
【裁判全文】
臺灣士林地方法院刑事判決                            九十年度訴緝字第三二號
    公  訴  人  臺灣士林地方法院檢察署檢察官
    被      告  乙○○
右列被告因偽造文書案件，經檢察官聲請以簡易判決處刑（八十八年度偵字第一一三
三一號），本院認為不宜逕以簡易判決處刑，改依通常程序審判，判決如左：
    主  文
乙○○共同連續行使偽造私文書，足以生損害於公眾及他人，處有期徒刑拾月，緩刑
肆年。
    事  實
一、乙○○明知綽號﹁黑點﹂及﹁洪明﹂之不詳姓名成年男子所持有之如附表所示統
    一發票八紙，整張均係偽造成八十八年七、八月份統一發票開獎結果之第四獎，
    而製作成與已公布得獎號碼之末四碼相同而中獎之統一發票，係偽造之私文書，
    竟與綽號﹁黑點﹂及﹁洪明﹂之不詳姓名成年男子共同基於概括之犯意聯絡，意
    圖為自己不法之所有，於八十八年十月八日，由乙○○與綽號﹁黑點﹂及﹁洪明
    ﹂之不詳姓名成年男子共同至附表所示編號一號一至七銀行，並由乙○○持該偽
    造之中獎統一發票向行員提示兌領而行使之，使各銀行之承辦行員陷於錯誤，誤
    信為得獎之統一發票而給付上開獎項（每張獎金新臺幣（下同）四千元，扣除稅
    金八百元後，實交付三千二百元），乙○○得手後，即交付在外等候之綽號﹁黑
    點﹂及﹁洪明﹂之不詳姓名成年男子，嗣於八十八年十月八日十四時三十分許，
    乙○○與綽號﹁黑點﹂及﹁洪明﹂之不詳姓名成年男子共同至臺北市○○○路○
    段五十六號第一銀行重慶分行前，渠三人再以同一手法，由乙○○持附表所示編
    號八之偽造統一發票，向行員甲○○出示行使，欲詐兌領取獎金時，旋遭為行員
    甲○○發覺異狀經向稅務單位查證後報警查獲，並扣得前開統一發票一張，乙○
    ○始未得逞，均足以生損害於該銀行及稅捐稽徵機關對於統一發票管理之正確性
    。
二、案經台北市政府警察局大同分局移送臺灣士林地方法院檢察署檢察官偵查，經檢
    察官聲請以簡易判決處刑，本院認為不宜逕以簡易判決處刑，改依通常程序審判
    理  由
一、訊據被告乙○○固坦承有於右記時地與綽號﹁黑點﹂及﹁洪明﹂之不詳姓名成年
    男子一同至各該行庫持附表所示編號一號一至八之統一發票向銀行行員兌換獎金
    一情不諱，惟矢口否認有何犯行，辯稱：統一發票係綽號﹁黑點﹂及﹁洪明﹂之
    不詳姓名年籍男子稱渠等有前科，而委託伊前往領獎，伊不知發票係變造云云。
    然查：扣案附表所示編號一至八號所示統一發票，均係整張偽造，皆以電腦掃瞄
    真品，再以彩色噴墨或雷射印表機複製等情，有財政部賦稅署九十年七月十八日
    台稅六發第Ｚ○○○○○○○○○號函在卷可稽，足見扣案附表所示編號一號一
    至八所示七之統一發票確係經過偽造無訛。被告稱統一發票係綽號﹁黑點﹂及﹁
    洪明﹂之不詳姓名年籍男子委託其前往領獎，然卻無法提供該等男子之真實姓名
    及年籍以供查證，且被告供稱該二名男子因有前科，故委託其前往領獎，足證系
    爭統一發票顯有蹊蹺，被告焉能諉為不知該發票之可疑？又被告於偵審中供稱已
    代領中獎統一發票七張，每張中獎金額均為四千元，且前往不同銀行領取等情，
    尚無從據為被告犯罪之認定），顯與一般中獎常情有違，被告豈有不起疑心懷疑
    統一發票係遭變造之理﹖再者被告持前開統一發票兌獎，遭銀行行員質疑後，被
    告稱有事先行離去，惟迄未返回索取統一發票及獎項之事實，業據第一銀行重慶
    分行行員甲○○於警訊及本院結證屬實，衡情，被告若不知該統一發票係經變造
    ，縱使面對行員質疑，亦無由慌亂逃離之理。綜上，顯見被告所辯，為卸責之詞
    ，不足採信，其犯行堪以認定。
二、按統一發票乃稅捐稽徵機關印製發給核定之商號，於出售貨物時，依照格式填載
    出售貨物品名、金額及銷貨之商號，作為稽徵機關課徵稅額之依據，因此統一發
    票本質上仍屬銷貨商號製作之私文書，而非有價證券。至於統一發票可憑票對獎
    ，乃稅捐稽徵機關為鼓勵消費者索取統一發票所採行之措施，不影響統一發票為
    私文書之性質。又刑法所謂變造，係指將文書內容予以變更而言。經查附表所示
    編號一號一至八所示七之統一發票均係偽造，己如前述，自屬偽造而非變造（最
    高法院四十一年度台上字第九六號判例參照），公訴人認係變造云云，尚有誤會
    。是核被告乙○○所為，係犯刑法第二百十六條行使同法第二百十條之偽造私文
    書及同法第三百三十九條第一項及第二項之詐欺取財既遂、未遂（附表所示編號
    八部分）。又其先後八次行使偽造私文書及詐欺取財犯行，均時間緊接，所犯構
    成要件亦復相同，顯係基於概括之犯意反覆為之，俱為連續犯，各應論以一罪。
    被告乙○○與陳綽號﹁黑點﹂及﹁洪明﹂之不詳姓名成年男子間，就前揭行使偽
    造私文書、詐欺犯行，有犯意聯絡及行為分擔，均為共同正犯。公訴人雖未就附
    表所示編號一至七所示之偽造文書、詐欺取財犯行部分予以起訴，惟此部分與被
    告乙○○被訴有罪部分有連續犯之裁判上一罪關係，本院自得併予審理。被告行
    使變造私文書目的均在詐欺取財，所犯上開二罪間有方法、目的之牽連關係，為
    牽連犯，應依刑法第五十五條規定從一較重之行使偽造私文書罪處斷。爰審酌被
    告未有前科紀錄，素行尚佳，及其犯罪動機、目的、手段、犯罪次數達八次，及
    所詐得之金額，其犯後態度已悔悟等一切情狀，量處如主文所示之刑，以資懲儆
    。又被告前未曾受有期徒刑以上刑之宣告，因一時失慮，偶罹刑典，事後已坦承
    犯行，深具悔意，經此刑之宣告後，應知警惕而無再犯之虞，本院因認暫不執行
    其刑為當，予以宣告緩刑，用啟自新。
三、扣案被告行使之偽造統一發票八紙，業經被告提出而行使之，已非被告所有，尚
    非得宣告沒收之物，附此敘明。
據上論斷，應依刑事訴訟法第四百五十二條、第二百九十九條第一項前段，刑法第二
十八條、第五十六條、第二百十六條、第二百十條、第三百三十九條第一項、第五十
五條、第七十四條第一款、罰金罰鍰提高標準條例第一條前段判決如主文。
本案經檢察官張嘉芬到庭執行職務。
中      華      民      國      九十      年      八    月    二十八    日
                                臺灣士林地方法院刑事第一庭
                                    法  官
如不服本判決應於送達後十日內向本院提出上訴狀


司法院資訊處製作；財團法人民間司法改革基金會備份。
